【裁判字號】    97,交聲,1851
【裁判日期】    971128
【裁判案由】    交管條例聲異
【裁判全文】
臺灣板橋地方法院交通事件裁定        97年度交聲字第1851號
原處分機關  交通部公路總局臺北區監理所板橋監理站
異  議  人  甲○○
即受處分人
                      號2樓
上列異議人即受處分人因違反道路交通管理處罰條例案件，對於
交通部公路總局臺北區監理所板橋監理站於97年7 月7 日所為之
裁決處分（原處分案號：板監裁字第裁41-CO0000000號），聲明
異議，本院裁定如下：
    主    文
原處分撤銷。
甲○○不罰。
    理    由
一、原處分意旨略以：異議人即受處分人甲○○於民國97年6 月
    16日晚上8 時37分許，騎乘車牌號碼5HD-176 號重型機車，
    行經臺北縣中和市○○路與信義街口，因有「變更排氣管製
    造噪音」之違規行為，為警當場攔停舉發，爰依道路交通管
    理處罰條例第43條第1 項第3 款之規定，處罰鍰新臺幣（下
    同）6,000元，並記違規點數3 點及施以道路安全講習。
二、聲明異議意旨略以：伊於上開時間，騎乘上開重型機車從臺
    北縣中和市○○路○段往二段方向行駛，遭員警攔停，員警
    說伊的機車變更排氣管製造噪音，然該名員警身旁並無會同
    環保人員，亦無可測量分貝的精密儀器，其以個人對於噪音
    之定義開伊紅單，為此聲明異議，請求撤銷原處分等語。
三、按汽車駕駛人，駕駛汽車有拆除消音器，或以其他方式造成
    噪音者，處6,000 元以上24,000元以下罰鍰，並當場禁止其
    駕駛；又汽車駕駛人違反第1 項、第3 項規定者，應接受道
    路交通安全講習；而汽車駕駛人，駕駛汽車違反道路交通管
    理處罰條例第43條規定者，除應依該條所規定之罰鍰處罰外
    ，並記違規點數3 點，道路交通管理處罰條例第43條第1 項
    第3 款、第5 款前段、第63條第1 項第3 款固分別定有明文
    。
四、經查：
(一)本件異議人於上開時、地，騎乘上開重型機車，因有駕駛汽
    車，拆除消音器造成噪音之違規事實，經臺北縣政府警察局
    中和分局南勢角派出所員警馬惠榮當場舉發，嗣經原處分機
    關即交通部公路總局臺北區監理所板橋監理站依據道路交通
    管理處罰條例第43條第1 項第3 款、第63條第1 項第3 款之
    規定，於97年7 月7 日裁處異議人罰鍰6,000 元，並記違規
    點數3 點及施以道路安全講習，有上開裁決書、臺北縣政府
    警察局北縣警交字第C00000000 號舉發違反道路交通管理事
    件通知單在卷可憑（見本院卷第3 、5 頁）。
(二)依據交通部90年10月25日交路（90）字第011338號函揭明：
    「查違反道路交通管理事件統一裁罰標準及處理細則第12條
    規定有舉發違反道路交通管理事件，應就其違反行為簡要明
    確記載於通知單違規事實欄內，故舉發違反道路交通管理事
    件，員警應在其能明確認定違規事實後，方予以舉發，而非
    憑憶測舉發，本案汽機車排氣管、消音器不全或損壞者，由
    員警在違規現場予以認定處理，應無窒礙，故本部90年5 月
    9 日交路（90）字第004829號函90年4 月30日『研商車輛變
    更檢驗相關事宜』會議，方有紀錄七研商結論(二)共識，即有
    該等情事之違規，由員警依道路交通管理處罰條例第16條第
    1 項規定處罰，但對於經換（改）裝或增、減、變更原有規
    格所產生噪音者等，非有儀器設備無法認定，當於經環保機
    關檢測後，方得依噪音管制法相關規定裁處。故本案請貴局
    協調貴府警察局，爾後對於汽機車排氣管之舉發，請其以違
    規事實明確者（如排氣管、消音器不全或損壞等），列為稽
    查取締之重點，依上開條例規定舉發處罰。對於疑似有違反
    噪音管制法相關規定者，其處理權責在於環保機關，相關執
    法問題宜請協商貴府環保局主政研處。」之意旨，堪悉行為
    人經換（改）裝或變更汽機車排氣管所產生噪音，仍須由環
    保機關以儀器設備檢測認定之，方得依噪音管制法相關規定
    裁處；如行為人有因換（改）裝或變更汽機車排氣管致產生
    聲音情事，經執勤員警當場發現予以攔停並依法舉發，倘若
    現場並無相當之合格儀器設備可供舉發員警為立即且及時檢
    測其是否確實已逾規範之噪音標準時，應以行為人違規明確
    之事實（如排氣管、消音器不全或損壞），由員警依道路交
    通管理處罰條例第16條第1 項規定製單舉發處罰，尚不得僅
    憑其個人臆測，遽認行為人有「駕駛汽車，拆除消音器造成
    噪音」之違規，而依道路交通管理處罰條例第43條第1 項第
    3 款規定填單舉發（臺灣高等法院96年度交抗字第370 號交
    通事件裁定意旨足為參照）。
(三)證人即本件舉發員警馬惠榮於本院審理時雖具結證稱：當時
    伊擔任取締違規職務，行經中和市○○路與信義街口，伊在
    車陣中有聽到很大聲的排氣管聲音，伊轉頭一看就看到異議
    人機車的排氣管有明顯變更，伊前往攔停，就以道路交通管
    理處罰條例第43條第1 項第3 款，拔除消音器或其他方式的
    違規事由開單取締，伊執行勤務時是晚上8 點多，附近的車
    流量很大，當時只有伊1 個人，伊在尋找發出聲音車輛時，
    因為異議人的機車聲音很明顯，而且那台機車的排氣管明顯
    有經過改裝，伊是先看排氣管有無經過改裝，再去判斷聲音
    的大小，因為其他機車的排氣管都是原裝的，伊很確定伊聽
    到的噪音是異議人的機車發出來的，而且攔停下來時，還是
    發生很大的聲音等語（見本院卷第13、14頁），並提出佐證
    照片2 張為據（見本院卷第17頁），足見異議人所騎乘上開
    重型機車，確有變更改裝排氣管情事，然而，舉發員警並未
    提出其對於異議人騎乘之上開重型機車經變更改裝排氣管後
    所產生聲音，已依相當之合格儀器設備為立即且及時檢測結
    果，確有道路交通管理處罰條例第43條第1 項第3 款所定「
    拆除消音器，製造噪音」之違規情形等相關事證以為參稽，
    卻又於舉發通知單上違規事實欄明確記載：「變更排氣管，
    製造噪音」，則其舉發本件違規是否屬實，已非無疑。
(四)再異議人固坦承上開重型機車確有自行變更改裝非原廠之排
    氣管，惟堅詞否認有何「拆除消音器，製造噪音」之情事，
    查本件原處分機關認定異議人於上開時、地所騎乘之上開機
    車「拆除消音器」乙節，不僅未據任何具體事證為憑，且原
    處分機關復認異議人於上開時、地所騎乘之上開機車因拆除
    消音器「造成噪音」乙節，更屬未具任何積極事證之員警個
    人感觀知覺，是本件如何認定異議人於上開時、地所騎乘之
    上開機車拆除消音器，造成噪音乙節，容有疑問。
五、綜上所述，本件除舉發員警馬惠榮之主觀認定，以及其於舉
    發違規時拍攝之佐證照片外，並無其他證據可資證明異議人
    之違規行為，此外，復查無其他積極證據證明異議人確有原
    處分機關所指道路交通管理處罰條例第43條第1 項第3 款之
    汽車駕駛人，駕駛汽車有拆除消音器，造成噪音者之違規行
    為，揆諸首揭說明，自應為有利於異議人之認定，原處分機
    關未察，遽對異議人為上開裁決，難認允當，本件異議人之
    異議為有理由，爰將原處分撤銷，改諭知異議人不罰。
據上論斷，應依道路交通案件處理辦法第20條前段，裁定如主文
。
中    華    民    國    97    年    11    月    28    日
                        交通法庭  法  官  錢衍蓁
上列正本證明與原本無異。
如不服本裁定，應於裁定送達後五日內向本院提出抗告狀。
                                  書記官  陳淑怡
中    華    民    國    97    年    11    月    28    日


司法院資訊處製作；財團法人民間司法改革基金會備份。
